臺灣臺中地方法院交通事件裁定　　　 　96年度交聲字第450號
原處分機關　交通部公路總局臺中區監理所臺中市監理站
受處分　人
即異議　人　甲○○
上列受處分人因違反道路交通管理處罰條例案件，對於交通部公
路總局臺中區監理所臺中市監理站民國九十六年五月一日所為之
處分（裁監稽違字第裁六一－ＨＣ0000000號裁決書），
聲明異議，本院裁定如下：
    主    文
原處分均撤銷。
甲○○不罰。
    理    由
一、原處分機關交通部公路總局臺中區監理所係以：受處分人甲
    ○○於民國九十六年三月二十八日二十三時四十六分許，駕
    駛車牌號碼六ＧＭ－○一九號重型機車（下稱系爭機車），
    在臺中縣太平市○○○路與中興東路口，因駕車行經有燈光
    號誌管制之交岔路口闖紅燈及因違反道路交通管理處罰條例
    之行為，拒絕停車接受稽查而逃逸，為臺中縣警察局霧峰分
    局太平分駐所員警逕行舉發，並經該所依道路交通管理處罰
    條例第五十三條第一項、第六十條第一項之規定，裁處受處
    分人罰鍰新臺幣（下同）四千八百元。
二、受處分人甲○○聲明異議意旨略以：伊於九十六年三月二十
    八日二十三時四十六分許，人與系爭機車皆在臺中縣大里市
    ○○○路家中，並無騎乘系爭機車行經臺中縣太平市○○○
    路與中興東路口之事實等語。
三、按犯罪事實，應依證據認定之，無證據不得認定犯罪事實，
    刑事訴訟法第一百五十四條第二項定有明文。次按所謂認定
    犯罪事實之證據，係指足以認定被告確有犯罪行為之積極證
    據而言，該項證據自須適合於被告犯罪事實之認定，始得採
    為斷罪資料。如未能發現相當證據，或證據不足以證明，自
    不能以推測或擬制之方法，以為裁判之基礎。又所謂證明之
    資料，無論其為直接或間接證據，均須達於通常一般之人均
    不致有所懷疑，而得確信其為真實之程度，始得據為有罪之
    認定，若其關於被告是否犯罪之證明未能達此程度，而有合
    理性懷疑之存在，致使無從形成有罪之確信，根據「罪證有
    疑，利於被告」之證據法則，即不得遽為不利被告之認定。
    按法院受理有關交通事件，準用刑事訴訟法之規定。次按汽
    機車駕駛人有不服指揮稽查而逃逸之情形，當場不能或不宜
    攔截製單舉發者，得對汽機車所有人逕行舉發處罰，並應記
    明車輛牌照號碼、車型等可資辨明之資料，查明車輛所有人
    姓名或名稱、住址後，製單舉發處罰之，道路交通管理處罰
    條例第八十九條、第七條之二第一項第四款、第四項分別定
    有明文。觀其規定須記明車輛牌照號碼、車型等可資辨明之
    資料，旨在要求員警應記錄該車之車牌號碼、車型等一切可
    資辨明之資料，以供事後核對確認違規之車輛是否即為員警
    逕行舉發之車輛無誤，以避免誤認、誤記等情事發生。
四、經查：
(一)、證人即本件舉發之警員乙○○於本院訊問時結證稱：九十六
    三月二十八日本件舉發當天，伊是在建興北路與中興東路附
    近，由伊駕車與另一名義警執行巡邏勤務，於二十三時四十
    五分許巡邏至建興北路與中興東路路口時，發現一位男性駕
    駛未戴安全帽騎乘機車闖紅燈後沿中興東路往東行行駛，伊
    發現後立即鳴笛請其靠邊停車接受檢查，惟該男子仍拒不停
    車，繼續左轉往成功東路方向行駛，伊即駕車跟隨並鳴笛要
    求其停車接受檢查，該男子即作勢減速要停車，惟又立即騎
    乘該機車往東平路方向逃逸，伊只有記下車牌六ＧＭ－○一
    九號及廠牌為三陽牌，當時是記在告發簿子的封面或手上，
    伊已不復記憶等語。證人乙○○雖為上述證述，惟其無法提
    出其當時記錄車牌號碼之紀錄，以供本院確認其所舉發車輛
    之車牌號碼，是否即係當時所紀錄之車牌號碼無誤。又依證
    人乙○○所證，當時僅記得機車之車牌號碼、廠牌，但對於
    車型、顏色等足資辨明之其他資料卻無印象，是證人乙○○
    對於顏色、車型等可資辨明車輛之資料既無所悉，而無法供
    本院審酌證人乙○○於舉發之際所記載之車牌號碼，是否可
    排除誤認、誤記或誤寫車牌號碼之情形存在，則證人乙○○
    所述之六ＧＭ－○一九車牌，是否確係受處分人所有之前開
    機車車牌，即非無疑。雖證人乙○○於本院訊問時證述：伊
    不太可能有誤認、誤記車牌號碼，因為該機車作勢減速要停
    車時，距離伊很近，約僅一公尺距離，且看到車牌時間亦有
    五秒至十秒左右等語。惟依證人乙○○所述之前開過程，再
    參酌交通巡邏勤務係員警之正常勤務，則員警對於車輛之車
    型、顏色或其他可資辦明車輛之特徵的辨識，當較一般人為
    純熟，何以在歷時不短之追查過程中，及如此近之距離等情
    形下，尚無法辦識該車輛之型式、顏色等車輛之特徵，故證
    人乙○○當時是否確有看清楚車輛之車牌號碼，並非無疑。
(二)、證人即受處分人之姊洪珮娟於本院訊問時結證稱：伊於九十
    六年三月二十八日晚上十點三十分許回家時，想要看電視，
    因置放電視之房間在受處分人房間隔壁，要進裡面看電視，
    必須經過受處分人之房間，故受處分人房間門都是開著的，
    而當時伊經過受處分人房間時，受處分人已經入睡，且伊通
    常最晚回家，進家門時就會先看到家中的機車等語。核與受
    處分人於本院訊問時供陳其於本件舉發當時，人與機車皆在
    臺中縣大里市○○○路一五八號家中，機車並未出借給他人
    ，且該時其已入睡等語。故依證人洪珮娟前開證述及受處分
    人所述，可知本件逕行舉發之際，受處分人及系爭機車應皆
    位於臺中縣大里市○○○路一五八號處而未出現於臺中縣太
    平市○○○路與中興東路附近，再參以證人乙○○亦證述本
    件舉發當時騎乘該機車者為男性，是以證人乙○○當時所見
    之機車及騎士是否即為系爭機車及受處分人，即非無疑。
(三)、是以，逕行舉發違規之員警既非當場攔停違規車輛以抄錄車
    號，且未以科學儀器採證為佐，僅以目視方式判斷違規車輛
    之車牌號碼，在車輛違規，不依員警之指示停車逕行駛離之
    瞬間，要立即辨識車牌號碼，並記憶，其時間短暫且倉促，
    不無因看錯、誤認或記載錯誤之情形發生，實難僅以警員目
    測觀察而得之車牌號碼及車輛廠牌外，復無其他可資核對排
    除前開誤認、誤記可能之車輛特徵存在，即逕認該車牌號碼
    應係當時違規之車輛無誤。準此，既無法確認前開員警所述
    之車牌號碼ＧＭ－○一九號重型機車，即係當日規違車輛，
    且證人洪珮娟亦證述受處分人於本件員警逕行舉發之時點並
    無騎乘系爭機車外出之情事，則受處分人是否為前述違規事
    實之行為人，即有合理懷疑存在，根據「罪證有疑，利於被
    告」之證據法則，應為受處分人有利之認定，自難單憑原舉
    發機關上開所指情節，即遽認受處人確有上開違規之事實，
    原處分機關未及詳查，徒憑舉發機關之舉發，即對受處分人
    為首揭之處分，難認適法，爰撤銷原處分，依法為異議人不
    罰之諭知。
五、據上論斷，應依道路交通管理處罰條例第八十七條第二項、
    道路交通案件處理辦法第二十條，裁定如主文。
中　　華　　民　　國　　96　　年　　8 　　月　　30　　日
                      交通法庭  法　官  劉逸成
上正本證明與原本無異。
如不服本裁定應於送達後五日內向本院提出抗告狀。
                                書記官　高勳楠
中　　華　　民　　國　　96　　年　　8 　　月　　30　　日
